最高法院刑事判決　　　　　　　　　　　　　　　八十八年度台上字第七六一四號
　　上訴人　台灣高等法院台南分院檢察署檢察官
　　被　告　甲○○
右上訴人因被告違反毒品危害防制條例等罪案件，不服台灣高等法院台南分院中華民
國八十八年八月四日第二審更審判決（八十八年度上更(一)字第一八九號，起訴案號：
台灣嘉義地方法院檢察署八十六年度偵字第六四一二、六五八二、六六九一號），提
起上訴，本院判決如左：
　　主  文
原判決撤銷，發回台灣高等法院台南分院。
　　理  由
本件原判決以公訴意旨略稱：被告甲○○基於非法販賣安非他命之概括犯意，以行動
電話000000000號及電話（○三）0000000號為聯絡工具，先後於民
國八十六年六月間，在桃園縣平鎮市建安里東勢一四三之四號住處，非法販賣安非他
命予謝禎杰多次圖利；同年九月間，另基於販賣毒品海洛因之概括犯意，以同上行動
電話及電話為聯絡工具，連續在其上開住處，販賣毒品海洛因予謝禎杰多次。同年十
月一日在其住處為警查獲，並扣得供被告施用毒品或非法吸用安非他命之毒品海洛因
一包重一公克、安非他命一包重一‧六公克、電子秤一台、吸食器一組、酒精燈一個
、斜削吸管二支、香煙頭三支等物，因認被告甲○○有違反麻醉藥品管理條例第十三
條之一第二項第一款非法販賣化學合成麻醉藥品罪嫌及肅清煙毒條例第五條第一項之
販賣毒品罪嫌云云。經審理結果，認不能證明被告犯罪，因而撤銷第一審科刑判決，
改判諭知被告無罪，固非無見。
惟查：(一)、證人謝禎杰於八十六年九月二十六日警訊時，訊以你所吸食（用）之安、
毒是向何人購買來的﹖答：我是向綽號「光頭」的甲○○所購買來的。再訊以你於何
時在何地如何聯絡甲○○購買安、毒﹖各以何價錢購得多少安、毒﹖答：我均以甲○
○宅的電話（○三）0000000號及行動電話0000000000號及000
000000號聯絡購買安、毒。購買安非他命是從八十六年六月中旬、八十六年七
月初、八十六年八月初、八十六年九月五日十八時許，共購買四次，四次均到甲○○
的住處購買，前二次各以新台幣（下同）五千元之代價購得以小塑膠袋裝安非他命一
包，後二次甲○○叫我回租屋處等候，隔沒多久，就拿安非他命到我租屋處給我，我
亦各以五千元之代價購得以小塑膠袋裝安非他命一包。海洛因亦是向甲○○所購得二
次，是八十六年九月五日十八時及八十六年九月二十五日十二時三十分，由甲○○將
海洛因拿至我租屋處賣給我，每次三萬元購得以小塑膠袋裝海洛因一包等語（見警卷
(二)第二、三頁）。偵查中訊以你向甲○○買（安非他命）幾次﹖答：八十六年六月初
第一次，最後一次是九月五日，前後共買四次，每次買五千元。再訊以你施用海洛因
來源﹖答：向甲○○買的（見八十六年度偵字第六五八二號卷第六、七頁）。而警方
人員據證人謝禎杰於警訊時之上述所供，於八十六年十月一日上午十時三十分至被告
甲○○桃園縣平鎮市建安里二十二鄰東勢一四三之四號住處搜索結果，查獲被告甲○
○，並扣得毒品海洛因及安非他命各一包、電子秤一台。且於同日再度訊問證人謝禎
杰，經指認被告甲○○無訛，並證稱：我曾於八十六年六月份起，每月向甲○○購買
一次安非他命約二‧五公克，價格五千元，共買三、四次。海洛因部分，我於八十六
年九月十五日上午至平鎮市向甲○○購買一錢（三‧七公克）三萬元，第二次是八十
六年九月二十六日上午八時亦是在他家平鎮市○○路○段（東勢）一四三號向他購買
一錢，也是三萬元來吸食（用）等語（見警卷(一)第五、六、七－十頁）。是證人謝禎
杰於警訊時及偵查中供證其向被告甲○○購買安非他命先後共四次，每次一小包，每
小包五千元；毒品海洛因先後共二次，每次一小包，每小包三萬元，並無先後不一之
情形。又據原判決理由引據之證人吳丁旭所證其向證人謝禎杰購買安非他命之時間，
係八十六年四月間及八十六年五、六月間（見原判決理由五、(一)至(三)部分），與證人
謝禎杰上述所證其向被告甲○○購買安非他命之時間，係在八十六年六月中旬、八十
六年七月初、八十六年八月初、八十六年九月五日十八時許；購買毒品海洛因之時間
，係八十六年九月五日十八時及八十六年九月二十五日十二時三十分，並不相同，亦
即無原判決理由說明證人謝禎杰之所證與證人吳丁旭之證詞，相互矛盾之處，原判決
以該二證人之證詞相互矛盾，而為有利被告甲○○之判斷，難謂於法無違。(二)、證人
謝禎杰於八十六年九月二十六日十四時許，在其租住之桃園縣平鎮市○○里○鄰○○
路四九○號為警查獲時扣得毒品海洛因三小包，共重十六‧六公克，固與該證人第二
次即八十六年十月一日警訊時供證八十六年九月二十六日上午八時向被告甲○○購買
一錢（三‧七公克海洛因）之重量相差懸殊。然稽之卷內資料，證人謝禎杰於八十六
年十月一日警訊時，訊以你除了向甲○○購買安非他命及海洛因外，還向誰購買過毒
品﹖答：還有向綽號「小君」之女子，即是高雄市販毒集團黃上豐的妹妹所購買。打
呼叫器00－0000000呼叫八六八即可。再訊以你向「小君」購買幾次的安非
他命及海洛因﹖答：很多次，記不起來了，最後一次是八十六年八月底，她去我家桃
園市○○○○街五九五巷八號四樓（見八十六年度偵字第六五八二號卷第十六、十七
頁）。則證人謝禎杰除向被告甲○○購買安非他命及海洛因外，尚另向綽號「小君」
之女子購買，其被警查獲之毒品海洛因數量當然不止其向被告甲○○購買之一錢（三
‧七公克）。原審已查得綽號「小君」之女子即係黃上豐之胞妹黃燕珍（見原審八十
七年上訴字第一四二○號卷第九十九頁），自有深入根究明白之必要，原審未加詳查
，僅以證人謝禎杰供證每次向被告甲○○購買毒品海洛因一錢（三‧七公克）顯與事
實有違云云，遽予諭知被告無罪，殊難謂無刑事訴訟法第三百七十九條第十款應於審
判期日調查之證據，而未予調查之違法。檢察官上訴意旨執以指摘原判決不當，非無
理由，應認原判決仍有撤銷發回更審之原因。又本件係毒品危害防制條例修正施行前
繫屬之案件，依修正後規定處理之，併此指明。
據上論結，應依刑事訴訟法第三百九十七條、第四百零一條，判決如主文。
中      華      民      國    八十八    年     十二     月    三十      日
                              最高法院刑事第三庭
                                  審判長法官  陳  錫  奎
                                        法官  洪  清  江
                                        法官  吳  昆  仁
                                        法官  李  伯  道
                                        法官  洪  佳  濱
      右正本證明與原本無異
                                              書  記  官
中      華      民      國    八十九    年      一      月      六      日
